臺灣桃園地方法院刑事判決　　　　　　　110年度易字第326號
公　訴　人　臺灣桃園地方檢察署檢察官
被　　　告　陳宏康




選任辯護人　陳萬發律師
上列被告因違反動物保護法等案件，經檢察官提起公訴（109 年
度偵字第4611、5321號），本院判決如下：
    主  文
乙○○無罪。
    理  由
一、公訴意旨略以：被告乙○○明知任何人不得騷擾、虐待或傷
    害動物，然因告訴人即鄰居甲○○所有並飼養之狐狸犬「柚
    子」任意便溺，被告竟基於虐待、傷害動物及毀棄損壞之犯
    意，於民國108 年10月22日晚間6 時25分至30分之間，在桃
    園市○○區○○路00巷00號前，快步上前以飛踢方式攻擊上
    開狐狸犬「柚子」，致該狐狸犬「柚子」因此外力導致皮膚
    多處結痂剝落出血、誘發退化性關節炎疼痛、後肢無力、精
    神虛弱無食慾等傷害，並因傷重而於108 年11月7 日執行人
    道安樂程序死亡，足以生損害於告訴人。因認被告涉犯動物
    保護法第25條第1 款之違反同法第6 條規定，故意傷害動物
    致動物肢體嚴重殘缺、重要器官功能喪失（因而執行人道安
    樂程序死亡）及刑法第354 條之毀損器物等罪嫌。
二、按犯罪事實應依證據認定之，無證據不得認定犯罪事實；不
    能證明被告犯罪者，應諭知無罪之判決，刑事訴訟法第154
    條第2 項、第301 條第1 項分別定有明文。又按事實之認定
    ，應憑證據，如未能發現相當證據，或證據不足以證明，自
    不能以推測或擬制之方法，以為裁判基礎；認定犯罪事實所
    憑之證據，雖不以直接證據為限，間接證據亦包括在內；然
    而無論直接或間接證據，其為訴訟上之證明，須於通常一般
    之人均不致有所懷疑，而得確信其為真實之程度者，始得據
    為有罪之認定，倘其證明尚未達到此一程度，而有合理之懷
    疑存在時，即無從為有罪之認定（最高法院40年台上字第86
    號、76年台上字第4986號判決同此見解）。
三、公訴意旨認被告涉犯動物保護法第25條第1 款之違反同法第
    6 條規定，故意傷害動物致動物肢體嚴重殘缺、重要器官功
    能喪失（因而執行人道安樂程序死亡）及刑法第354 條之毀
    損器物等罪嫌，無非係以被告於警詢及偵訊中之供述、證人
    即告訴人甲○○於警詢及偵訊之指訴、證人即中壢太樸動物
    醫院醫師丙○○於偵訊之證詞、狐狸犬「柚子」於中壢太樸
    動物醫院就醫病歷紀錄、動物診斷證明書、現場監視錄影畫
    面光碟及翻拍照片等，為其主要論據。
四、訊據被告乙○○堅詞否認涉有上開犯行，辯稱：我承認108
    年10月22日晚間6 時許，在我家門口有踢告訴人的狗，因為
    該狗在我家門口便溺，我當下情緒管控不好，犯了這個錯，
    我願意悔改。但是並沒有造成那隻狗器官功能殘缺或功能喪
    失或死亡。因為有錄影可以證明在我踢狗之後該隻狗在我家
    門口巷道仍有走動及便溺之情形，並不是我造成起訴書所記
    載該狗的傷勢或安樂死的情形等語。被告之辯護人則略以：
    ⒈108 年10月22日被告飛踢本案犬隻，依獸醫提供之病歷診
    斷記載及證詞，並沒有造成立即致命性傷害，再依被告所提
    供之監視器，可以看出10月23日至11月4 日，本案犬隻都可
    以在社區自由活動，又本案犬隻的舊疾很多，包含皮膚病、
    年齡老化及其他的原因等，因此本案犬隻於11月7 日執行安
    樂程序，與被告於10月22日的飛踢行為應該沒有因果關係；
    ⒉被告的行為，在法律上的評價應該認為是構成動保法第30
    條第1 項第1 款的行政罰，並不構成動保法第25條及刑法毀
    損罪等詞，為被告置辯。
五、經查：
  ㈠被告於108 年10月22日晚間6 時28分許，在桃園市○○區○
    ○路00巷00號前，有以腳踢告訴人甲○○所有之狐狸犬「柚
    子」之事實，業據被告於警詢、偵訊及本院準備程序及審理
    時均坦承不諱，核與證人甲○○於本院證述情節相符（見本
    院易卷第222 至223 頁）並有現場監視錄影器拍攝畫面翻拍
    照片附卷可稽（見偵4611卷第45至46頁），此部分事實首堪
    認定。
  ㈡告訴人所有之狐狸犬「柚子」，於108 年10月23日下午3 時
    31分，經中壢太樸動物醫院丙○○醫師診治「到院時該犬精
    神萎靡，低頭，腰部，薦部碰觸時有明顯疼痛感，身上多處
    皮膚結痂脫落，出血…醫囑：該犬遭外力撞擊，目前無明顯
    異常及致命性傷害，但因頭部無法正常抬起，行動力變差，
    加上該犬有脊柱退化性關節炎，全身皮膚大面積發炎，脫毛
    ，潰爛，雙側白內障，聽力嚴重退化等舊疾」；嗣於108 年
    11月7 日經丙○○醫師診斷、處置：…該犬因不明原因免疫
    力失調導致身體機能大量喪失，…考量該犬的病症嚴重程度
    ，以符合人道安樂的實施標準；經主人親簽人道安樂同意書
    後，由主治醫師執行人道安樂程序，此有中壢太樸動物醫院
    病歷資料存卷可參（見本院易卷第153 至155 頁），且經證
    人丙○○於本院審理時證述一致（見本院易卷第252 至262
    頁），此部分事實，亦堪認定。是以本案主要爭點厥為，告
    訴人所有之狐狸犬「柚子」於108 年11月7 日因免疫力失調
    導致身體機能大量喪失，而執行人道安樂程序，是否係因被
    告於前揭時地腳踢所致？
  ㈢本案無從認定狐狸犬「柚子」於108 年11月7 日因免疫力失
    調導致身體機能大量喪失，而執行人道安樂程序，係因被告
    於前揭時地腳踢所致之說明：
  ⒈狐狸犬「柚子」於108 年10月時，為年齡12歲又6 個月之公
    犬，並患有脊柱退化性關節炎，全身皮膚大面積發炎，脫毛
    ，潰爛，雙側白內障，聽力嚴重退化等舊疾，此有中壢太樸
    動物醫院動物診斷證明書及病歷資料存卷可按（見本院易卷
    第85、153 至155 頁）。
  ⒉證人丙○○於本院審理時證稱：108 年10月23日診斷時看是
    沒有異常或致命性傷害，因為有明顯的傷害的話就比如說骨
    折，或甚至皮膚有明顯的傷口，或者是氣胸之類的，那些都
    是撞擊後會產生的一些致命性的傷害，當天門診「柚子」心
    臟、肺、肝、腎是沒有這些立即性或很危險的情況；「柚子
    」患有退化性關節炎、皮膚發炎、潰爛、白內障、視力退化
    等舊疾，不會因為踢那一腳發生這些病，因為「柚子」本來
    患有這些疾病，很有可能引起免疫力失調，導致身體機能大
    量喪失的情形等語（見本院易卷第261 至262 頁），據上相
    互以觀，實已無從認定本案狐狸犬「柚子」於108 年11月7
    日因免疫力失調導致身體機能大量喪失，而執行人道安樂程
    序，係因被告於前揭時地腳踢所致。
  ⒊況就被告所提出之本案案發後，社區現場監視錄影器拍攝畫
    面光碟暨擷取畫面翻拍照片（見本院易卷第123 至140 頁）
    ，可見告訴人所有之狐狸犬「柚子」於108 年10月23日至同
    年11月4 日尚可在社區活動行走。證人甲○○於本院審理時
    雖證稱：畫面中的人是我，但我那十幾天絕對沒有帶本案犬
    隻跟小朋友去散步等語（見本院易卷第240 頁），然經本院
    當庭勘驗上開錄影檔案，並未看到有明顯經竄改不符之情況
    ，此有本院勘驗筆錄存卷可參（見本院易卷第239 至241 頁
    ），公訴人亦表示對勘驗結果沒有意見（見本院易卷第241
    頁），是以並未積極事證可認上開錄影檔案有何經偽造竄改
    之處，則該錄影畫面內容即可作為有利被告之認定，當可佐
    證丙○○證稱：案發後未見「柚子」有何立即性、致命性危
    險等詞與實情相符，亦難以認定本案狐狸犬「柚子」免疫力
    失調係因被告於前揭時地腳踢所致。
  ㈣本案不構成毀損之說明：
    按刑法第354 條之毀損罪，以使所毀損之物，失其全部或一
    部之效用為構成要件。被告潛至他人豬舍，投以殺鼠毒藥，
    企圖毒殺之豬，既經獸醫救治，得免於死，則其效用尚無全
    部或一部喪失情事，而本條之罪，又無處罰未遂之規定，自
    應為無罪之諭知（最高法院47年台非字第34號判決意旨參照
    ）。次按刑法第354 條毀損罪之所謂「毀棄」係指毀壞拋棄
    ，使全部喪失效用；而「損壞」則指損傷破壞，致喪失效用
    ；另所謂「致令不堪用」係指毀棄、損壞以外之其他方法，
    使物之一部或全部喪失效用而言。又本罪之成立因未有處罰
    未遂之明文，須以行為人所為之毀損行為，致生行為客體損
    壞或致令不堪用之結果，始足當之。若行為人縱已為毀損之
    行為，行為客體卻仍未生損壞或致令不堪用之結果，亦即其
    全部或主要部分效用尚未喪失或減損，尚無從以該罪相繩（
    臺灣高等法院105 年度上易字第508 、860 、2163號判決意
    旨參照）。查被告雖於前揭時地腳踢告訴人所有之狐狸犬「
    柚子」，惟經上開說明可知，公訴意旨所舉事證，尚不足證
    明該犬隻有因被告前揭行為而危及性命，或因而造成其生理
    功能、效用有何全部或一部喪失之情事。復因刑法第354 條
    毀損罪並未處罰未遂之明文，且依動物保護法第30條第1 項
    第1 款規定：「故意傷害動物，而未達動物肢體嚴重殘缺、
    重要器官功能喪失或死亡者，處新臺幣1 萬5 千元以上7 萬
    5 千元以下罰鍰」，可見立法者就故意傷害動物但未致動物
    肢體嚴重殘缺、重要器官功能喪失或死亡之情形，業以動物
    保護法此一特別法，特別明文就此行為僅處以行政罰鍰。從
    而，若將傷害他人動物但未達重傷或死亡之情形，概以刑法
    第354 條毀損罪加以論處者，將有使法體系混亂且輕重失衡
    ，並有違立法規範意旨之虞，或非允當。
六、綜上所述，被告未尊重動物生命、身體而傷害動物之行為，
    實有不當而應予以非難，然本案既無充分證據，足資證明告
    訴人所有之狐狸犬「柚子」，確因被告前揭行為而受有生理
    功能、效用之全部或一部之喪失，則揆諸前揭說明，公訴人
    所舉前開證據，尚不足以達於一般人均不至於有所懷疑、確
    信已臻真實之程度，而有合理之懷疑存在，即不能使本院形
    成被告有罪之確實心證，核屬不能證明被告犯罪，應諭知被
    告無罪之判決。
據上論斷，應依刑事訴訟法第301 條第1 項，判決如主文。
本案經檢察官廖晟哲提起公訴，檢察官李信龍、施韋銘到庭執行
職務。
中    華    民    國   110    年   10     月    22    日
                  刑事第四庭    法  官  黃柏嘉
以上正本證明與原本無異。
如不服本判決應於收受判決後20日內向本院提出上訴書狀，並應
敘述具體理由。其未敘述上訴理由者，應於上訴期間屆滿後20日
內向本院補提理由書(均須按他造當事人之人數附繕本)「切勿逕
送上級法院」。 
                                書記官  陳今巾
中    華    民    國   110    年    10    月    26    日